臺灣基隆地方法院基隆簡易庭民事判決
原　　　告　陳順中
　　　　　　陳金生
　　　　　　陳林美女
訴訟代理人　陳順基
前二人共同
訴訟代理人　陳逸幸
被　　　告　張宏榮
　　　　　　張宏誠
上列當事人間請求損害賠償等事件，本院於民國100年8月17日言
詞辯論終結，判決如下：
    主  文
原告之訴駁回。
訴訟費用新臺幣肆萬肆仟肆佰壹拾元由原告負擔。
    事實及理由要領
壹、程序部分：
    按訴狀送達後，原告不得將原訴變更或追加他訴，但請求之
    基礎事實同一、擴張或減縮應受判決事項之聲明者，不在此
    限，民事訴訟法第255條第1項第2款、第3款分別定有明文。
    本件原告於起訴時聲明：（一）被告應連帶將門牌號碼基隆
    市○○區○○街68巷17之2號3樓房屋之屋頂、牆壁與樓地板
    漏水部分修復。（二）被告應連帶將門牌號碼基隆市○○區
    ○○街68巷17之1號2樓房屋之天花板、牆壁與橫樑等復原狀
    並賠償原告陳順中二樓房屋修繕費用新臺幣（下同）65,000
    元及財物損失215,300元，共280,300元，即自99年6月1日起
    至清償日止，按年息百分之5計算之利息。（三）被告應連
    帶給付原告陳金生6萬元，即自99年6月1日起至清償日止，
    按年息百分之5計算之利息。（四）被告應連帶給付原告陳
    林美女6萬元，即自99年6月1日起至清償日止，按年息百分
    之5計算之利息。（五）訴訟費用由被告負擔。先於99年10
    月12日以準備書狀就其中第（二）變更為：被告應連帶將門
    牌號碼基隆市○○區○○街68巷17之1號2樓房屋之天花板、
    牆壁與橫樑等復原狀並賠償原告陳順中二樓房屋修繕費用69
    ,400元及財物損失159,500元，共228,900元，即自民國99年
    6月1日起至清償日止，按年息百分之5計算之利息。第（三
    ）、（四）聲明變更為：被告應連帶給付原告陳金生及原告
    陳林美女精神損失各8萬元，即自99年6月1日起至清償日止
    ，按年息百分之5計算之利息。又於100年8月17日言詞辯論
    期日時，當庭撤回其中第（一）聲明並變更其中第（五）聲
    明為：訴訟費用由被告連帶負擔。核原告前揭所為歷次訴之
    變更，其請求之基礎事實仍屬同一，且屬減縮應受判決事項
    之聲明，參之上開條文意旨，應予准許。
貳、實體部分：
一、原告起訴主張:
(一)原告陳順中係門牌號碼基隆市○○區○○街68巷17之1號2樓
    房屋(下稱系爭房屋)之所有權人，原告陳金生及原告陳林美
    女則係原告陳順中之父母，現住居於原告陳順中所有系爭房
    屋，被告張宏榮及被告張宏誠為基隆市○○區○○街68巷17
    之2號3樓房屋(下稱被告3樓房屋)之所有權人。
(二)依據公寓大廈管理條例第10條規定，專有部分、約定專用部
    分之修繕、管理、維護，由各該區分所有權人或約定專用部
    分之使用人為之，並負擔其費用。被告2人係被告3樓房屋之
    所有權人，對其所有房屋應負有修繕、管理、維護之義務。
    然被告2人自95年起並未居住在被告3樓房屋，被告3樓房屋
    之屋頂因年久失修有破裂進而漏水情形，造成水自被告3樓
    房屋滲漏至原告陳順中所有之系爭房屋使滲漏情形更加嚴重
    ，致原告所有系爭房屋之天花板、傢俱、燈具、鞋子浸水而
    無法使用、畫作受潮及系爭房屋因漏水除濕所耗之電費，且
    因該建物屬鋼筋混凝土建造，增加系爭建物設計結構荷重，
    長久以來造成系爭建物龜裂，已嚴重危害該建物住戶之居住
    安全，影響原告所有系爭房屋之使用，原告乃通知被告前來
    處理，被告置之不理，原告乃自行估計修復系爭房屋之天花
    板水泥鬆動打除、後房間及浴室橫樑裂縫補強、牆面壁癌處
    理、油漆修繕等，總計須支出69,400元，又相關財物損失為
    159,500元，總計為228,900元。
(三)如前所述，被告3樓房屋之屋頂因年久失修有破裂進而漏水
    之情形，造成水自被告3樓房屋滲漏至原告陳順中所有系爭
    房屋，致使原告陳順中所有位在該建物第2層房屋之滲漏情
    形極為嚴重，而損及原告陳順中所有系爭房屋之天花板及原
    告陳金山所有之傢俱、燈具、鞋子、畫作等因浸水受潮而無
    法使用，被告張宏榮及被告張宏誠之不法行為已構成民法第
    184條第1項之侵權行為。按不法侵害他人之身體、健康、名
    譽、自由、信用、隱私、貞操，或不法侵害其他人格法益而
    情節重大者，被害人雖非財產上之損害，亦得請求賠償民法
    第195條第1項定有明文。原告陳金山居住於系爭房屋，除每
    逢颱風下雨，須時時擔心漏水，因而引發骨節酸痛、腰痛、
    頭暈等症狀外，更因日日夜夜忍受滲水滴落之聲音折磨，對
    原告陳金山精神上已造成極大之壓力與損害，嚴重影響原告
    陳金山之生活品質與健康，故被告張宏榮及張宏誠已對原告
    陳金山居住安寧及居住環境安全舒適之人格法益造成侵害，
    且期間長達數年，並因而引起頭暈、身體酸痛等症狀，情節
    非輕，原告陳金山自得本於民法第184條第1項、第195條第1
    項之規定請求精神上之慰撫金8萬元。
(四)原告陳林美女係原告陳金山之配偶，與原告陳金山共同居住
    於系爭房屋，亦為該房屋實際居住之人，因被告張宏榮及張
    宏誠拒絕修繕被告3樓房屋，造成原告陳林美女每逢下雨，
    便得忍受房屋漏水及發霉之苦，及擔心漏水情形是否會損害
    家中家具、電器等物品，更要忍受水滴滴落之噪音，經常無
    法入睡或於睡夢中驚醒，故被告張宏榮及張宏誠已對原告陳
    林美女居住安寧及居住環境之乾爽舒適之人格法益造成侵害
    ，且期間長達數年，原告陳林美女自得本於民法第195條第1
    項之規定請求精神上之慰撫金8萬元。
(五)基於前述，聲明：
 1、被告應連帶將門牌號碼基隆市○○區○○街68巷17之1號2樓
    房屋之天花板、牆壁與橫樑等復原狀並賠償原告陳順中二樓
    房屋修繕費用69,400元及財物損失159,500元，共228,900元
    ，即自民國99年6月1日起至清償日止，按年息百分之5計算
    之利息。
 2、被告應連帶給付原告陳金生及原告陳林美女精神損失各8萬
    元，即自99年6月1日起至清償日止，按年息百分之5計算之
    利息。
 3、願供擔保，請准宣告假執行。
二、被告等則聲明請求駁回原告之訴，僅略以:我們與原告係鄰
    居為不爭執，門牌號碼基隆市○○區○○街68巷17之2號3樓
    之房屋為被告張宏榮及被告張宏誠所共有，被告3樓房屋自
    從95年後即無人居住等語，原告應舉證證明其主張之損害與
    被告所有之房屋相關等語以資抗辯。
三、兩造不爭執之事實:
(一)原告陳順中為原告所有系爭房屋之所有權人，原告所有系爭
    房屋現由原告陳金山及原告陳林美女占有使用中。
(二)被告張宏榮及被告張宏誠為被告3樓房屋之所有權人。
四、按當事人主張有利於己之事實者，就其事實有舉證之責任，
    民事訴訟法第277條前段定有明文。其次請求損害賠償之訴
    ，除被告自認原告所主張發生原因事實及損害額外，應先由
    原告就其主張此項事實，負舉證之責任，必須證明其為真實
    後，被告於其抗辯事實，始應負證明之責任，此為舉證責任
    分擔之原則。又民事訴訟如係由原告主張權利者，應先由原
    告負舉證之責，若原告先不能舉證，以證實自己主張之事實
    為真實，則被告就其抗辯事實即令不能舉證，或其所舉證據
    尚有疵累，亦應駁回原告之請求。
五、首查，原告主張系爭房屋客廳與浴室上方天花板有隆起及龜
    裂的現象，客廳牆壁與主臥天花板油漆斑駁、裂縫及壁癌等
    情形，業據其提出照片多張為證，且經本院於99年12月10日
   現場履勘，有勘驗筆錄及相片附卷可憑，且為被告所不爭執
    ，雖堪採信為真。然原告主張所有系爭房屋上揭損害發生原
    因，係被告所有門牌號碼基隆市○○區○○街68巷17之2號3
    樓房屋所造成，則為被告所否認，依據上揭法律規定及判例
    要旨，原告應舉證證明其所受損害係因被告上開房屋所致。
六、因此原告聲請由本院囑託臺灣省土木技師工會鑑定，系爭房
    屋上揭損害發生原因，業據該公會鑑定結果略以為：「（三
    ）檢視標的物內牆之滲水痕跡及外牆現況，根據技師及防水
    工程專業人員判斷，推論滲水原因應該是：1、屋齡老舊，
    外牆粉刷層多數剝落無法達到原來防水效果，牆面歷經地震
    等自然因素產生裂縫，部分裂縫似由外牆深入版或梁內導致
    室內滲水。2、建築材料老化，此可從臥房之天花板及梁之
    保護層剝落可見。3、建築客廳天花板多處向下突出部分也
    應是保護層材料老化所致」等語，此有該公會於100年7月18
    日以100省土技字第287 4號函附鑑定報告書1件在卷可憑。
    依據上揭公會鑑定意見，堪信爭房屋所生之損害，均肇因於
    系爭房屋本身屋齡老舊及建材老化，顯與被告所有之建物長
    期無人使用維護無關，是以顯非被告故意或過失行為所致。
    基此原告主張系爭房屋之損害肇因於被告未維護其所有房屋
    所致，顯無證據可採，應予駁回。
七、又查，原告雖再主張被告3樓房屋之樓地板雖表面並無裂痕
    ，惟樓地板積水仍可能從3樓牆面裂縫部分滲漏深入內牆、
    樓地板或樑內，因水往低處流漏水順牆壁高至低滲漏深入導
    致原告2樓天花板漏水；又該建物為3層樓公寓，1至3樓共用
    外牆，同時期之建築物若有持續維護，建築物老化的速度一
    定會較緩慢。則依鑑定報告所載該建物1、2樓外牆重新塗抹
    過防水漆，仍無法達到完整的防水效果，況3樓外牆多年未
    維護，被告搬離被告3樓房屋後長久以來未善盡房屋保管維
    護之責，放任空置其建築材料老化、外牆粉刷層多數剝落致
    無法達到防水效果，且牆面歷經地震等自然因素產生之裂縫
    ，雨水先滲入被告3樓房屋老化剝落外牆的裂縫，接著順勢
    由外牆裂縫部分滲漏深入內牆、3樓樓地板內及2樓天花板內
    ，導致室內滲水、積水，然後牆壁內層含水，漏水順勢由2
    樓天花板滲透滴漏；而系爭房屋持續定期粉刷內外牆，使老
    化問題減緩，故1樓天花板毫無漏水問題等，而質疑上開鑑
    定報告之正確性，然台灣省土木技師公會係一具公信力之專
    業機構，且台灣省士木技師公會之鑑定技師確實已親自勘察
    原告所有系爭房屋，被告3樓房屋及屋頂層之現況並拍照存
    證，復經綜合兩造在現場陳述之意見後，以其專業綜合評估
    鑑定而提出卷附之鑑定報告書，應認其鑑定結果為可採信，
    而原告僅憑其個人主觀臆測之意見而空言質疑上開鑑定報告
    之正確性，自難憑採。
八、據此，原告系爭房屋之損壞係因房屋及建材老化所致，非可
    歸責於被告，從而原告請求被告應連帶將系爭房屋之主臥室
    、走道、客廳、浴室天花板及龜裂漏水牆面部分修繕回復至
    不漏水狀態，並將被告3樓房屋漏水處修繕並回復至不漏水
    狀態，被告並應連帶給付原告陳順中228,900元及自99年6月
    1日起至清償日止，按年息5％計算之利息，顯屬無據，並無
    理由，應予駁回。
九、原告陳金生、陳林美女另主張其等健康均因被告所有房屋導
    致其所居住系爭房屋時常漏水而受損，因此請求被告等連帶
    賠償原告陳金山、陳林美女精神慰撫金各80,000元及自99年
    6月1日起至清償日止，按年息5％計算之利息。然前已認定
    系爭房屋之損害情形並非肇因於被告所有房屋，且原告陳金
    生、陳林美女等亦未曾舉證證明其等健康受到損害，是以原
    告陳金生、陳林美女等對被告等之請求亦屬無據，不應准許
    。
十、本件訴訟費用44,410元（裁判費4,410元及鑑定費用40,000
    元），依民事訴訟法第78條之規定，應由敗訴之原告負擔。
十一、本件結論已明，兩造其餘之攻擊防禦方法及舉證，已與結
      論無關，故不再一一論究，併予敘明。
十二、結論：本件原告之訴為無理由，依民事訴訟法第436條第2
      項、第78條，判決如主文。
中    華    民    國   100    年    8     月    25    日
                  基隆簡易庭法  官  王翠芬
以上正本係照原本作成。
對於本件判決如有不服，應於收受送達後20日內向本院提出上訴
書狀，上訴於本院合議庭，並按他造當事人之人數附具繕本。
中    華    民    國   100    年    8     月    25    日
                            書記官  李一農